臺灣臺南地方法院刑事判決　　　　　　 99年度勞安易字第1號
公　訴　人　臺灣臺南地方法院檢察署檢察官
被　　　告　辰暐工程有限公司
兼代表人　　呂雪莉
上列被告因違反勞工安全衛生法案件，經檢察官提起公訴（九十
九年度偵字第一一四三四號），本院判決如左：
    主  文
辰暐工程有限公司違反雇主對防止墜落、崩塌等之虞之作業場所
引起之危害應有符合標準之必要安全衛生設備之規定，致事業單
位工作場所發生死亡災害，處罰金新臺幣捌萬元。
呂雪莉違反雇主對防止墜落、崩塌等之虞之作業場所引起之危害
應有符合標準之必要安全衛生設備之規定，致事業單位工作場所
發生死亡災害，處有期徒刑參月，如易科罰金，以新台幣壹仟元
折算壹日。緩刑貳年。
    事  實
一、「交通部鐵路改建工程局」將『台鐵台南沙崙支線計劃工程
    第一標OK+000~2K+000』（以下稱『本工程』），連工帶料
    交付給「晉欣營造股份有限公司」（下稱「晉欣公司）承攬
    後（雙方訂有「統包工程採購契約」），「晉欣公司」再將
    『本工程』中之『橋面模板工程』，交付給「辰暐工程有限
    公司」（下稱「辰暐公司」）承攬，雙方訂有工程合約書。
    呂雪莉係「辰暐公司」負責人即雇用勞工之事業單位；民國
    99年3月12日下午2時45分許，「辰暐公司」雇用勞工施瑞
    在台南縣仁德鄉中洲村『本工程』台鐵沙崙支線831-2號工
    地內，操作「高空工作車」作現場橋樑底下『清除模板屑』
    作業時，疏未注意「雇主對於防止有墜落、崩塌等之虞之作
    業場所引起之危害，應有符合標準之必要安全衛生設備」之
    規定，未配置符合標準之『安全帶』給施瑞使用，致施瑞
    於工作中，因「高空工作車」之工作台在移動過程中，與
    現場『預力I型樑』及『格樑』碰撞脫離後、扯斷緊急開關
    線路，造成「高空工作車」失去動力，其工作台受慣性力作
    用傾斜，使施瑞自工作台上墜落地面致顱腦挫傷併發肺炎
    ，呼吸衰竭、中樞神經休克送醫後延至同年月19日不治死亡
    ，而發生死亡之職業災害。
二、案經台灣臺南地方法院檢察署檢察官相驗後自動檢舉偵查起
    訴。
    理  由
一、訊據被告呂雪莉固坦承於上揭時、地發生其雇用之勞工死亡
    之職業災害等情，惟辯稱：我安全帶及安全帽都有交給他保
    管，而且我們也有每日告知，他們有時有載，有時不載云云
    。但查，本件職業災害之發生原因確係因為未使高空工作之
    勞工佩帶安全帶且未確實實施工作場所巡視等必要措施以防
    止災害之發生等情，業據行政院勞工委員會南區勞動檢查所
    到場檢查明確，此有該檢查所99年6月15日勞南檢營字第
    0991007406號函附職業災害檢查報告書影本一份在卷足憑。
    再參之事發現場所攝之照片，死者所搭乘之高空工作車上，
    及其週邊設備，均未顯示有配置防止隧落之安全帶等設備，
    此有現場照片16幀等附卷足參（見99年度相字372號卷第41
    ─48頁）。且被告聲請傳喚作證之證人即晉欣營造公司之現
    場經理許添進，經質之：是否知道被告公司所設之現場貨櫃
    屋內有將安全帶及安全帽放在該處讓工人使用？答稱：我沒
    有進去看我不清楚等語。亦未能證明被告有配置安全帶讓勞
    工使用。是以，其所辯即無可採。被告呂雪莉違反對於高空
    作作業時，有墜落導致勞工危害之虞者，應配置安全帶等事
    項，致生本件職業災害死亡之事實，亦經檢察官督同法醫師
    相驗屬實，並有相驗屍體證明書、驗斷書附卷可稽，被告罪
    證明確，犯行可以認定。
三、被告辰暐有限公司為事業單位、被告呂雪莉為事業單位之經
    營負責人，違反勞工安全衛生法第五條第一項第五款之規定
    ，致生同法第二十八條第二項第一款之職業災害，應依同法
    第三十一條第一項之規定論處。被告辰暐公司則應依同法第
    三十一條第二項規定科以第一項之罰金刑。爰審酌被告呂雪
    莉犯後坦承部份犯行，堪認已有悔意，且已與被害人家屬和
    解，被害人就本件事故之發生亦因操作不當而有過失等一切
    情狀，分別量處如主文所示之刑，並分別對被告呂雪莉諭知
    易科罰金之折算標準。又被告呂雪莉前均未曾受有期徒刑以
    上刑之宣告，因一時失慮，偶罹刑典，事後已坦承部份犯行
    ，且已和解，深具悔意，經此刑之宣告後，應知警惕而無再
    犯之虞，本院因認暫不執行其刑為當，予以宣告緩刑，用啟
    自新。
據上論斷，應依刑事訴訟法第二百九十九條第一項前段、勞工安
全衛生法第三十一條第一項、第二項、刑法第十一條前段、第四
十一條第一項、第七十四條第一款，刑法施行法第一條之一，判
決如主文。
中    華    民    國   100    年    1     月    28    日
                    刑事第三庭  法  官  朱中和
正本證明與原本無異。
如不服本判決，應於判決送達後十日內，向本院提出上訴狀。
                                書記官  黃秋萍
中    華    民    國   100    年    1     月    28    日
勞工安全衛生法第三十一條
違反第五條第一項或第八條第一項之規定，致發生第二十八條第
二項第一款之職業災害者，處三年以下有期徒刑﹑拘役或科或併
科新台幣十五萬元以下罰金。
法人犯前項之罪者，除處罰其負責人外，對該法人亦科以前項之
罰金。